臺灣桃園地方法院刑事裁定
111年度聲判字第63號
聲  請  人  于心俞

代  理  人  陳文祥律師
被      告  曹依生


上列聲請人因告訴被告肇事逃逸案件，不服臺灣高等檢察署檢察
長民國111年7月28日111年度上聲議字第6727號駁回聲請再議處
分（原不起訴處分案號：臺灣桃園地方檢察署檢察官111年度調
偵字第995號），聲請交付審判，本院裁定如下：
    主  文
聲請駁回。
    理  由
一、聲請交付審判意旨略以：本件依聲請人所述及現場錄音光碟
    ，可知被告係違反交通法規，即道路交通安全規則第101條
    之規定，違法右側超車在先，主觀上就肇事致人死傷顯有更
    高預見可能性，兩車復又有發生擦撞，且擦撞後聲請人即出
    現有左右搖晃之情事，而被告所辯沒有感覺兩車有擦撞，顯
    屬不實並自我矛盾，如沒有感覺，被告為何又會停下來回頭
    看？顯然其在發生擦撞後，當下係有感覺到擦撞，且就該擦
    撞可能造成聲請人受傷之結果，主觀上應已有所認識、預見
    。被告違法駕駛右側超車並肇事，依法當負有停留現場及照
    顧救護傷者並通知警察機關處理等法定義務，竟未下車查看
    、檢視聲請人有無受傷並確認聲請人之身體狀況、採取協助
    聲請人就醫等必要救護措施、或報告警察機關、留置現場等
    待警察到場處理，亦未將其身分告知聲請人或提供聯絡方式
    ，復未得聲請人同意，僅係因看見告訴人仍坐在機車上未倒
    地，即決意逕自駕車離開現場，則其主觀上顯有肇事逃逸之
    故意，至為明確，自應成立肇事逃逸罪。被告為一智慮健全
    有社會工作經驗之人，依社會通念，可知悉兩車發生擦撞，
    受害者未倒地並不代表即未受傷，被告當下既已就其肇事致
    聲請人受傷之事實，有所預見，並回頭察看聲請人，即應下
    車確認聲請人有無受傷、傷勢如何，而非回頭看僅僅約一、
    二秒後，見聲請人仍在機車上未倒地，即逕自逃逸離開現場
    ，又被告回頭看聲請人到其逃逸離開，僅短短目視數秒，被
    告又係如何能確認聲請人未有受傷而可以逕自離開？則其主
    觀上顯有肇事逃逸之故意，自應成立肇事逃逸罪。又聲請人
    當下未立即報案，實係因第一時間眼見被告已肇事逃逸，不
    得已才會先行至公司報到完成請假程序，再去派出所報案，
    併予敘明，請求准予本件交付審判，以保聲請人權益等語。
二、按聲請人不服上級法院檢察署檢察長認再議為無理由而駁回
    之處分者，得於接受處分書後10日內委任律師提出理由狀，
    向該管第一審法院聲請交付審判。法院認為交付審判之聲請
    不合法或無理由者，應駁回之，刑事訴訟法第258條之1第1 
    項、第258之3第2項前段分別定有明文。經查，本件聲請人
    以被告涉犯肇事逃逸罪嫌，向臺灣桃園地方檢察署（下稱桃
    園地檢署）檢察官提出告訴，經該署檢察官以111年度調偵
    字第995號為不起訴處分後，聲請人不服，聲請再議，經臺
    灣高等檢察署（下稱高檢署）檢察長認再議為無理由，於民
    國111年7月28日以111年度上聲議字第6727號處分書駁回再
    議之聲請。該處分書正本並於111年8月5日各由聲請人送達
    代收人陳文祥律師之受僱人、聲請人之受僱人簽收，此有送
    達證書2份附卷可稽，聲請人並旋於同年8月11日委任律師向
    本院聲請交付審判，其聲請合於「再議前置原則」及「強制
    律師代理」等要件，並於法定聲請期間提出聲請，均符法定
    程式，先予敘明。
三、按法院認交付審判之聲請不合法或無理由者，應駁回之，刑
    事訴訟法第258條之3第2項前段定有明文。次按，刑事訴訟
    法第258條之1規定告訴人得向法院聲請交付審判，係對於「
    檢察官不起訴或緩起訴裁量權」制衡之一種外部監督機制，
    法院僅就檢察官所為不起訴或緩起訴之處分是否正確加以審
    查，以防止檢察機關濫權，依此立法精神，同法第258條之3
    第3項規定法院審查聲請交付審判案件時「得為必要之調查
    」，其調查證據之範圍，自應以偵查中曾顯現之證據為限；
    而同法第260條對於不起訴處分已確定或緩起訴處分期滿未
    經撤銷者得再行起訴之規定，其立法理由說明該條所謂不起
    訴處分已確定者，包括「聲請法院交付審判復經駁回者」之
    情形在內，是前述「得為必要之調查」，其調查證據範圍，
    更應以偵查中曾顯現之證據為限，不得就告訴人新提出之證
    據再為調查，亦不得蒐集偵查卷以外之證據，否則，將與刑
    事訴訟法第260條之再行起訴規定，混淆不清，亦將使法院
    兼任檢察官而有回復「糾問制度」之虞。又法院裁定交付審
    判，即如同檢察官提起公訴使案件進入審判程式，是法院裁
    定交付審判之前提，必須偵查卷內所存證據已符合刑事訴訟
    法第251條第1項規定「足認被告有犯罪嫌疑」之情形，亦即
    該案件已經跨越起訴門檻，始應為交付審判之裁定。倘該案
    件須另行蒐證偵查，始能判斷應否交付審判者，因交付審判
    之審查制度，並無如同再議制度得為發回原檢察官續行偵查
    之設計，法院即應依同法第258條之3第2項前段規定，以聲
    請無理由裁定駁回。
四、按犯罪事實應依證據認定之，無證據不得認定犯罪事實，刑
    事訴訟法第154條第2項定有明文。次按事實之認定，應憑證
    據，如未能發現相當證據，或證據不足以證明，自不能以推
    測或擬制之方法，為裁判基礎（最高法院40年台上字第86號
    原判例意旨參照）。又告訴人之告訴，係以使被告受刑事訴
    追為目的，是其陳述是否與事實相符，仍應調查其他證據以
    資審認；認定不利於被告之事實須依積極證據，苟積極證據
    不足為不利於被告事實之認定時，即應為有利於被告之認定
    ，更不必有何有利之證據（最高法院52年台上字第1300號原
    判例、61年台上字第3099號原判例、30年上字第816號原判
    例可資參照）。經查：
㈠、聲請意旨仍認被告曹依生涉有肇事逃逸罪嫌云云。然被告曹
    依生於偵訊中堅詞否認涉有何上開肇事逃逸犯行，辯稱：當
    時我在告訴人機車右後方，我的車子沒有感覺有碰到，後來
    過了紅綠燈，我有停下來回頭看，我看她停得好好的，沒有
    異狀，坐在機車上沒問題，我確定她應該是沒受傷，所以我
    才離開等語。
㈡、有關被告曹依生於民國000年0月00日上午8時17分許，騎乘
　　車牌號碼000-0000號普通重型機車，沿桃園市八德區義勇街
    外側車道由西往東方向行駛，行經桃園市八德區義勇街與東
    勇街交岔路口前，應注意能注意而依當時天候晴、日間自然
    光線、路面乾燥、無缺陷、無障礙物、視距良好客觀上並無
    不能注意之情事，竟疏未注意車前狀況，貿然超越同向左側
    由告訴人于心俞所騎乘之車牌號碼000-0000號普通重型機車
    ，被告所騎機車之左側車身因而擦碰告訴人于心俞之右腳踝
    及所騎MQU-9190號普通重型機車右側車身，致告訴人受有踝
    部挫傷及右側遠端腓骨骨裂之傷害（被告另涉犯過失傷害罪
    嫌部分，另由檢察官聲請簡易判決處刑），而告訴人人車並
    未倒地及被告旋即騎車離去之事實，業據證人即告訴人于心
    俞於警詢時及偵查中證述綦詳，並有沙爾德聖保祿修女會醫
    療財團法人聖保祿醫院出具之診斷證明書2份、道路交通事
    故現場圖、道路交通事故調查報告表㈠、㈡、公路監理電子閘
    門系統表單4份、車損及告訴人傷勢照片共9張、監視器錄影
    擷取畫面5張及監視器錄影檔案光碟1片在卷可稽，是上開事
    實堪予認定。
㈢、惟依證人即告訴人于心俞於警詢時及偵查中證稱：在桃園市
    八德區義勇街與東勇街往和強路方向，忽然有一普通重機車
    從伊右後方擦撞伊機車及伊的右腳踝。伊被撞後沒有倒地，
    伊被撞後停在東勇街與和強路口轉彎處察看伊的傷勢後，當
    下覺得傷勢沒有很嚴重，就沒有報案隨後去上班，上班過程
    中覺得腳部異常疼痛就請假，才去派出所報案等語；復依監
    視器錄影畫面所示，告訴人所騎機車於案發時雖有左右搖晃
    之情形，惟被告所騎機車之動態並無明顯異樣等情觀之，兩
    車擦撞應屬輕微，且告訴人僅係左右搖晃而未倒地，並於擦
    撞後未久即繼續往前行駛，而告訴人所受之傷害，又係被告
    在其所騎機車上由肉眼不易察覺之傷勢，甚且告訴人亦自覺
    傷勢不嚴重並隨即前往上班，則被告於案發後見告訴人仍騎
    坐在機車上，則其主觀上是否已知悉告訴人受有傷害乙情，
    確屬有疑。是被告前揭辯稱不知告訴人受有傷害等語，應認
    非虛，足堪採信。本件依現存之證據，未臻以排除其他合理
    可疑之程度。此外，復查無其他積極證據足資證明被告有何
    報告意旨所指之犯行，認其犯罪嫌疑不足，是原檢察官依刑
    事訴訟法第252條第10款規定為不起訴處分，並無違誤。
五、綜上所述，聲請人于心俞聲請交付審判之意旨所指被告曹依
    生涉有肇事逃逸罪嫌所指各節，或業經原檢察官查明，或屬
    聲請人個人之主觀意見，業據原不起訴處分書及再議駁回處
    分書指駁，且敘明理由及其所憑證據，依上開本院之認定，
    該等認定尚無違背經驗法則或論理法則之情事，是依前揭規
    定，原不起訴處分書及再議駁回處分書以被告犯罪嫌疑不足
    ，分別予以不起訴處分及駁回再議之聲請，認事用法均無不
    當，被告曹依生被訴肇事逃逸罪嫌，容未能達到跨越應起訴
    門檻之證明程度，本件聲請為無理由，應予駁回。
據上論斷，依刑事訴訟法第258條之3第2項前段，裁定如主文。
中　　華　　民　　國　　111 　年　　11　　月　　16　　日
            刑事第十六庭 審判長法　官  游紅桃

                               法  官  黃筱晴

                               法  官  鄧瑋琪
以上正本證明與原本無異。
不得抗告。
　　　　　　　　　　　　　　　 書記官  陳泳儐　
　　　　　　　　　　　　　　　
中　　華　　民　　國　　111 　年　　11　　月　　16　　日